臺灣彰化地方法院民事判決
111年度訴字第57號
原      告  林欣陽  
被      告  王富俐  
上列當事人間請求返還不動產事件，本院於民國111年4月25日言
詞辯論終結，判決如下：
    主  文
壹、被告應將彰化縣○○市○○○段○○○段000000000地號土地及其上
    同段00000-000建號、彰化縣○○市○○段000000000地號土地及
    其上同段00000-000建號之不動產移轉登記為原告與林欣宜
    公同共有。
貳、訴訟費用由被告負擔。
    事實及理由
壹、程序事項：
　　按言詞辯論期日，當事人之一造不到場者，得依到場當事人
    之聲請，由其一造辯論而為判決，民事訴訟法第385條第1項
    前段定有明文。本件被告王富俐經合法通知，且無正當理由
    ，未於言詞辯論期日到場，經核無民事訴訟法第386條所列
    各款之情形，爰依原告之聲請，由其一造辯論而為判決。
貳、原告起訴主張：
　一、被告與訴外人林茂淵於民國(下同)72年3月26日結婚，婚
      後育有原告與訴外人林欣宜，此有戶籍謄本為證(原證1)
      。嗣被告與訴外人林茂淵於90年8月16日離婚，雙方並簽
      有兩願離婚書為憑 (原證2)。兩願離婚書第4條特約條件
      載明「登錄乙方（即被告）名下之兩人共有財產歸甲方（
      即林茂淵）所有，乙方需善意配合處理完成歸還甲方。乙
      方若私自轉讓，出售、佔有，依刑法背信提起公訴和民事
      賠償，乙方絕無異議。」故乙方即被告自有將其名下之不
      動產（即彰化縣○○市○○○段○○○段000000000地號土地及其
      上同段00000-000建號、彰化縣○○市○○段000000000地號土
      地及其上同段00000-000建號；下稱系爭不動產），移轉
      登記予訴外人甲方即林茂淵之義務。
　二、系爭不動產(原證4)其中門牌號碼彰化縣彰化市西南莊188
      號之房地，依土地及建物之登記謄本記載，原因發生日期
      為83年12月15日，登記日期為84年1月6日；另門牌號碼彰
      化縣○○市○○街000巷00號之房地，依土地及建物之登記謄
      本記載，原因發生日期為75年7月31日，登記日期為75年8
      月19日；而被告與訴外人林茂淵結婚日期為72年3月26日
      ；故系爭不動產顯係於婚姻關係存續中取得。
　三、嗣訴外人林茂淵不幸於110年8月2日逝世(原證3)，繼承人
      為原告與訴外人林欣宜二人，則依兩願離婚書第4條特約
      條件，被告即有將系爭不動產移轉登記予原告與訴外人林
      欣宜之義務，是原告依民法第821條為請求。
　四、原告聲明：
　　㈠被告應將彰化縣○○市○○○段○○○段000000000地號土地及其上
      同段00000-000建號、彰化縣○○市○○段000000000地號土地
      及其上同段00000-000建號之不動產移轉登記為原告與林
      欣宜公同共有。
　　㈡訴訟費用由被告負擔。
參、被告王富俐未於言詞辯論期日到場，亦未提出書狀作何聲明
    或陳述。　　
肆、本院之判斷：
　一、按贈與，因當事人一方以自己之財產，為無償給與於他方
      之意思表示，經他方允受而生效力，民法第四百零六條定
      有明文。足見贈與係諾成契約，苟其契約成立，債務人即
      應受此契約之拘束，贈與標的如為不動產，債務人自負有
      移轉所有權登記（履行）之義務。（參閱本院四十一年臺
      上字第一七五號判例）。換言之，贈與契約之履行，乃契
      約成立後之問題，亦即必於贈與契約成立後，始有如何履
      行之問題（最高法院86年台上字第2921號判決參照）。
　二、原告主張以：㈠被告與訴外人林茂淵於72年3月26日結婚，
      婚後育有原告與訴外人林欣宜，此有戶籍謄本為證(原證1
      )。嗣被告與訴外人林茂淵於90年8月16日離婚，雙方並簽
      有兩願離婚書為憑 (原證2)。兩願離婚書第4條特約條件
      載明「登錄乙方（即被告）名下之兩人共有財產歸甲方（
      即林茂淵）所有，乙方需善意配合處理完成歸還甲方。乙
      方若私自轉讓，出售、佔有，依刑法背信提起公訴和民事
      賠償，乙方絕無異議。」故乙方即被告自有將其名下之不
      動產（即彰化縣○○市○○○段○○○段000000000地號土地及其
      上同段00000-000建號、彰化縣○○市○○段000000000地號土
      地及其上同段00000-000建號；下稱系爭不動產），移轉
      登記予訴外人甲方即林茂淵之義務。㈡
　    系爭不動產(原證4)其中門牌號碼彰化縣彰化市西南莊188
      號之房地，依土地及建物之登記謄本記載，原因發生日期
      為83年12月15日，登記日期為84年1月6日；另門牌號碼彰
      化縣○○市○○街000巷00號之房地，依土地及建物之登記謄
      本記載，原因發生日期為75年7月31日，登記日期為75年8
      月19日；而被告與訴外人林茂淵結婚日期為72年3月26日
      ；故系爭不動產顯係於婚姻關係存續中取得。㈢嗣訴外人
      林茂淵不幸於110年8月2日逝世(原證3)，繼承人為原告與
      訴外人林欣宜二人，則依兩願離婚書第4條特約條件，被
      告即有將系爭不動產移轉登記予原告與訴外人林欣宜之義
      務，是原告依民法第821條為請求，業據原告提出兩願離
      婚書、戶籍謄本、除戶戶籍謄本及土地建物謄本為證，另
      經證人即原告之伯母張桃於111年4月25日言詞辯論期日之
      證言：「（證人張桃：我是原告的伯母，大伯的太太，原
      告父親哥哥的太太。）」「（法官問：）你知道原告的媽
      媽跟他父親相處情形？」「（證人張桃：）知道。就是兩
      個個性不合，常吵架。」「（法官問：）被告什麼時候離
      開？」「（證人張桃：）很久了，不記得。」「（法官問
      ：）是否知道他們離婚？」「（證人張桃：）離婚我知道
      ，是我簽字的。」「（法官問：）提示兩願離婚協議書，
      有看過這個嗎？」「（證人張桃：）有，我有在上面簽名
      。」「（法官問：） 你知道他們為何要把被告名下的財
      產還給原告的父親嗎？」「（證人張桃：）是他們二個講
      好的，離婚證書寫這樣我就幫他們簽了。他們說不和就早
      點分手。財產我沒有討論太多，這份就是他們二個簽的，
      請我幫忙。」「（法官問：）離婚後，被告有沒有回來看
      原告及其姐姐？」「（證人張桃：）我不知道，因為我住
      臺北，他住彰化，我不知道被告現在在哪邊。」「（法官
      問：）有沒有聽原告講過媽媽為何沒有回來？」「（證人
      張桃：）他有來我家說媽媽都找不到。原告小時候在讀書
      時，我會看一下，但我本身在做生意，我沒有時間。」；
      另經證人即原告之姑姑人林淑惠於同言詞辯論期日之證言
      ：「（證人林淑惠）原告是我姪子，被告是我二嫂，原告
      父親是我二哥。」「（法官問：）你知道原告父親與被告
      相處的情形？」「（證人林淑惠：）兩個經常吵架，我記
      得我嫂嫂有跟我說過她身體不好，有憂鬱症，我哥哥精神
      上也有問題。」「（法官問：）提示兩造離婚協議書，上
      面有證人的簽名，是否證人親簽？」「（證人林淑惠：）
      是我簽的。」「（法官問：）那時候有跟你講離婚內容，
      確實有說房子要給你哥哥？」「（證人林淑惠：）我嫂嫂
      要離開，財產都不要，他們兩個相處就很痛苦。」「（法
      官問：）兩個小孩怎麼說，有沒有看過媽媽？」「（證人
      林淑惠：）我姪女即原告姐姐林欣宜住在我那裡，林欣宜
      跟媽媽走了，我用手機聯絡林欣宜也找不到，我有去警察
      局報案，姐姐跟媽媽走了。現在原告沒有跟我同住，他已
      經結婚搬出去了。」「（法官問：）有沒有講說媽媽到哪
      邊？」「（證人林淑惠：）沒有講說去哪裡。」，是原告
      之主張尚堪信為真實，被告則經合法通知，未到庭及提出
      任何書證供本院審酌，是原告依據贈與契約及民法第1148
      條第1項及1151條規定請求移轉系爭土地及建物為有理由
      ，應予准許。
　三、綜上，原告依據贈與契約及繼承規定求為判決：被告應將
      彰化縣○○市○○○段○○○段000000000地號土地及其上同段000
      00-000建號、彰化縣○○市○○段000000000地號土地及其上
      同段00000-000建號之不動產移轉登記為原告與林欣宜公
      同共有等語，為有理由，應予准許。 
　四、本件為判決之基礎已臻明確，兩造其餘之攻擊或防禦方法
      及證據，經本院斟酌後，認為均不足以影響本判決之結果
      ，亦與本件爭點無涉，自無逐一詳予論駁之必要，併此敘
      明。
  五、訴訟費用負擔之依據：民事訴訟法第78條。
中　　華　　民　　國　　111 　年　　5 　　月　　26　　日
                  民事第四庭    法  官　李言孫
以上正本係照原本作成。
如對本判決上訴，須於判決送達後20日內向本院提出上訴狀。如
委任律師提起上訴者，應一併繳納上訴審裁判費。 
中　　華　　民　　國　　111 　年　　5 　　月　　26　　日
                                書記官  梁永慶